臺灣高等法院臺中分院刑事判決     100年度交上易字第1050號
上  訴  人
即  被  告  黃春道
選任辯護人  許哲嘉律師
上列上訴人因公共危險案件，不服臺灣苗栗地方法院100年度交
易字第107號中華民國100年6月28日第一審判決（起訴案號：臺
灣苗栗地方法院檢察署100年度偵字第1748號），提起上訴，本
院判決如下：
    主  文
上訴駁回。
    理  由
一、按依刑事訴訟法第350條、第361條、第362條、第367條規定
    ，不服地方法院之第一審判決而上訴者，須提出上訴書狀，
    並應敘述具體理由，為上訴必備之程式；其所提出之書狀未
    敘述上訴理由，或僅曾以言詞陳述上訴理由者，均應於上訴
    期間屆滿後20日內補提理由書於第一審法院。第一審法院經
    形式審查，認逾期未補提上訴理由者，應定期間先命補正；
    逾期未補正者，為上訴不合法律上之程式，應以裁定駁回。
    倘已提出上訴理由，但所提非屬具體理由者，則由第二審法
    院以上訴不合法律上之程式，判決駁回。而所謂具體理由，
    必係依據卷內既有訴訟資料或提出新事證，指摘或表明第一
    審判決有何採證認事、用法或量刑等足以影響判決本旨之不
    當或違法，而構成應予撤銷之具體事由，始克當之（例如：
    依憑證據法則具體指出所採證據何以不具證據能力，或依憑
    卷證資料，明確指出所為證據證明力之判斷如何違背經驗、
    論理法則）；倘僅泛言原判決認定事實錯誤、違背法令、量
    刑失之過重或輕縱，而未依上揭意旨指出具體事由，或形式
    上雖已指出具體事由，然該事由縱使屬實，亦不足以認為原
    判決有何不當或違法者（例如：對不具有調查必要性之證據
    ，法院未依聲請調查亦未說明理由，或援用證據不當，但除
    去該證據仍應為同一事實之認定），皆難謂係具體理由，俾
    與第二審上訴制度旨在請求第二審法院撤銷、變更第一審不
    當或違法之判決，以實現個案救濟之立法目的相契合，並節
    制濫行上訴（最高法院97年度台上字第892號判決亦同此意
    旨）。
二、上訴人即被告黃春道（下稱被告）上訴意旨略以：(一)原審
    固據證人即員警劉文雄、劉俊良於原審之證述內容，認定被
    告黃春道不符合自首要件，自無自首減刑之適用等語。惟據
    證人劉俊良於原審所證述：「（問：100年3月4日晚上9點左
    右，是有跟同事劉文雄一起到車禍的現場？)是。」、「（
    問：你抵達的時候，有看到被告嗎？）當天是劉文雄擔任駕
    駛，我坐右側，我們巡邏到苗栗市○○路安南宮前面，我們
    在等紅綠燈，我們綠燈過去，看到被告的車，前面是一輛車
    ，被告的車是第二輛車，被告的車碰撞到前面的車，前方他
    們已經下來了，我們想說可能是交通事故，『我就先下去』
    ，到了現場之後，被告就跟我講，我有聞到酒味很重，被告
    就說他晚上聚餐，有喝了一點酒，後來兩男一女，是女士開
    車，被告就一直跟女孩子講和解，他的兩位朋友就一直擋被
    告，我就把被告帶到旁邊。」、「（問：你的同事劉文雄是
    比你晚下車？）因為他是駕駛，我是第一個下車，他要用無
    線電回報有交通事故，之後他才下車，他有靠近被告，也有
    聞到。」等語即知，證人劉俊良係最先接觸被告之員警，故
    被告是否符合自首要件，自應以證人劉俊良是如何發現被告
    酒駕為準據，與在證人劉俊良之後始靠近被告之證人劉文雄
    之如何發現被告酒駕並無關聯性，乃原審竟引用證人劉文雄
    之證詞作為認定被告不符合自首要件之論據之一，顯有判決
    不適用證據法則之違法。(二)刑法自首之立法目的係在鼓勵
    犯罪行為人在案件未被發覺前供出犯罪事實，俾讓偵查官員
    易於發覺事實真相並節省訴訟資源，故於審查被告是否符合
    自首要件時，不應過於嚴格解釋「在犯罪未發覺前」之內涵
    ，否則將失去鼓勵犯罪行為人勇於供出犯罪事實，以讓偵查
    官員易於發覺事實真相並節省訴訟資源之立法美意。是以，
    如犯罪行為人供出犯罪事實之際，同為偵查官員發覺犯罪事
    實及犯罪者之時點者，應仍符合「在犯罪未發覺前」之要件
    始符自首之立法本旨。經查，證人即警員劉俊良於原審已證
    述：「（問：你抵達的時候，有看到被告嗎？）....『到了
    現場之後，被告就跟我講，我有聞到酒味很重，被告就說他
    晚上聚餐，有喝了一點酒』，後來兩男一女，是女生開車，
    被告就一直跟女孩子講和解，他的兩位朋友就一直擋被告，
    我就把被告帶到旁邊。」、「（問：請問你是被告告訴你他
    有喝酒，同時聞到被告有酒味，還是遠遠就有聞到酒味，然
    後再過去問他？）『遠遠不可能聞到，走到旁邊才聞到，被
    告也有跟我說，他今天晚上聚餐有喝酒。』」等語已足以認
    定，被告黃春道向警員劉俊良告稱其有酒駕行為之際，警員
    劉俊良始因斯時靠近被告身體而聞到被告身上有酒味，即被
    告供出酒駕犯行之際，同為員警劉俊良發覺被告酒駕之時點
    ，兩者幾乎同步，並無明顯之時間間隔及先後順序，被告應
    仍符合自首要件。乃原審竟片面解讀證人劉俊良之證詞，認
    定係證人劉俊良先聞到被告身上之酒味後，被告才向劉俊良
    告稱其有酒駕行為等語，此不僅有判決理由矛盾之違誤，亦
    有判決適用法則不當之違失。為此，請求鈞院撤銷原判決，
    另為適法之判決云云。
三、經查，原審判決已詳予敘明依憑證人即警員劉文雄、劉俊良
    二人於原審審理中到庭結證內容而認被告不構成自首之理由
    （見原判決第2至5頁），核無不合。而證人劉文雄及劉俊良
    均係本案案發後最先到達現場之警員，則渠等於原審就渠等
    親自見聞之情形所為之證述，自均屬認定被告是否構成自首
    所必要之證據，則原審審酌渠等二人於原審之證言而為被告
    是否構成自首之認定，並無不合。上訴意旨稱證人劉俊良係
    最先接觸被告之員警，故被告是否符合自首要件，自應以證
    人劉俊良是如何發現被告酒駕為準據，與在證人劉俊良之後
    始靠近被告之證人劉文雄之如何發現被告酒駕並無關聯性，
    乃原審竟引用證人劉文雄之證詞作為認定被告不符合自首要
    件之論據之一，顯有判決不適用證據法則之違法云云，顯非
    的論，而不可採。另刑法第62條所謂發覺，固非以有偵查犯
    罪權之機關或人員確知其人犯罪無誤為必要，而於對其發生
    嫌疑時，即得謂為已發覺；但此項對犯人之嫌疑，仍須有確
    切之根據得為合理之可疑者，始足當之，此有最高法院72年
    度臺上字第641號判決可資參照。本案依證人劉俊良於原審
    證稱：「（你走到被告的面前，就聞到酒味?）是」、「（
    此時，你就懷疑被告有喝酒?）是」、「（隔了多久被告才
    跟你說他有喝酒?）馬上就講了」、「（所以你是聞到味道
    ，就知道被告有喝酒，接著被告馬上跟你說他去聚餐有喝酒
    ?）是」、「（你是先聞到酒味，憑你的工作經驗，就已經
    知道被告是酒駕?）是」等語（見原審卷第34 頁），參以證
    人劉文雄於原審證稱：「（你們一到現場是因為聞到被告身
    上有酒味，又話很多，所以就知道被告有喝酒?）是」等語
    （見原審卷第32頁背面），可知證人劉俊良於被告對其告知
    聚餐有喝酒前，已走近被告並聞到被告身上散發之酒味，而
    懷疑其酒駕，被告雖即時主動向證人劉俊良告稱伊聚餐有喝
    酒等情，依上開判決意旨，亦難認係於犯罪未被發覺前坦承
    犯行而構成自首。是原審依上開二位證人之證述認定警員在
    被告自述其有喝酒前，先聞到從被告身上散發出濃濃酒味，
    已知悉被告有酒駕之行為，被告顯然不符合自首要件，而無
    自首減刑之適用，亦核無不合。上訴意旨指稱原審片面解讀
    證人劉俊良之證詞，而為上開認定，不僅有判決理由矛盾之
    違誤，亦有判決適用法則不當之違失云云，形式上觀之，亦
    不可採。此外，上訴意旨並未指摘原判決認事用法及量刑有
    何其他不當或違法之情形。綜上，形式上觀之，本件上訴意
    旨所陳各節尚不足以構成原判決違法或不當而應予撤銷之理
    由，自難認其上訴已備具體理由。依上揭說明，其上訴自不
    合法律上之程式，爰不經言詞辯論予以駁回。
四、據上論斷，應依刑事訴訟法第367條前段、第372條，判決如
    主文。
中    華    民    國   100    年    8     月    24    日
            刑事第四庭    審判長法  官  洪  耀  宗
                                法  官  劉  登  俊
                                法  官  許  文  碩
以上正本證明與原本無異。
不得上訴。
                                書記官  郭  蕙  瑜
中    華    民    國   100    年    8     月    24    日